【裁判字號】    97,財管,159
【裁判日期】    970829
【裁判案由】    指定遺產管理人
【裁判全文】
臺灣高雄地方法院民事裁定             97年度財管字第159號
聲  請  人  合作金庫商業銀行股份有限公司
法定代理人  乙○○
非訟代理人  丙○○
被繼承人    甲○○
上聲請人聲請對被繼承人甲○○指定遺產管理人事件，本院裁定
如下：
    主  文
指定林復華律師為被繼承人甲○○（男，民國○○○年○月○○
日生，身分證統一編號：Ｚ000000000號）之遺產管理
人。
程序費用新台幣壹仟元由被繼承人甲○○之遺產負擔。
    理  由
一、按「繼承開始時，繼承人之有無不明者，由親屬會議於一個
    月內選定遺產管理人，並將繼承開始及選定遺產管理人之事
    由，向法院報明。」、「無親屬會議或親屬會議未於前條所
    定期限內選定遺產管理人者，利害關係人或檢察官，得聲請
    法院選任遺產管理人，並由法院依前項規定為公示催告。」
    、又「先順序繼承人均拋棄其繼承權時，由次順序之繼承人
    繼承，其次順序之繼承人有無不明或第四順序之繼承人均拋
    棄其繼承權者，準用關於無人承認繼承之規定。」，民法第
    1177條、第1178條第2 項、第1176條第6 項分別定有明文。
二、聲請意旨略以：被繼承人甲○○（男，民國○○年○ 月○○日生
    ，身分證統一編號：Ｚ000000000號，生前最後住所：高雄市
    楠梓區○○路233 巷11號10樓）於96年12月15日死亡，惟其
    於生前曾於96年3 月16日，向聲請人借款224 萬元未清償完
    畢，被繼承人死亡後，其法定繼承人均已拋棄繼承權，致聲
    請人前開債權無從對被繼承人所有之遺產執行，為期合法順
    利處分被繼承人甲○○之遺產，以清償債務，故有指定遺產
    管理人必要，爰依法聲請指定被繼承人甲○○之遺產管理人
    等語。
三、經查：
  (一)聲請人主張前揭事實，業據聲請人提出本院雄院高97繼敦字
    第46號函影本、被繼承人甲○○除戶謄本各1 份為證，並經
    本院依職權調取97年度繼字第46號民事聲請拋棄繼承權卷宗
    核閱屬實。
  (二)聲請人既對被繼承人甲○○有債權存在，聲請人為甲○○之
    債權人，自應屬利害關係人無疑。又被繼承人甲○○之繼承
    人，包括，父母張玉成、張陳秋月；姊姊張雅婷等人，均已
    依法拋棄繼承，有上開拋棄繼承權卷宗附卷足憑；此外，復
    查無其他被繼承人甲○○之合法繼承人存在，則揆諸首揭法
    條之規定，被繼承人甲○○之遺產自應準用關於無人承認繼
    承之規定，而被繼承人甲○○之親屬會議並未於被繼承人死
    亡發生之日起1 個月內選定遺產管理人呈報本院，是聲請人
    基於利害關係人之地位，向本院聲請指定甲○○之遺產管理
    人，當屬有據。
  (三)本院審酌：被繼承人甲○○前揭現存之合法繼承人既均已依
    法拋棄繼承，本無義務就被繼承人甲○○之遺產再為管理，
    且由渠等既已行使法律所賦予之拋棄繼承權，可知其等顯已
    不願再與被繼承人甲○○之遺產有何糾葛。況擔任遺產管理
    人，主要係彙整被繼承人之財產，踐行被繼承人債權、債務
    之確認，將債權人債權、債務作適法合理之分配，並於有繼
    承人承認繼承時或遺產分配後尚有剩餘時，將遺產移交繼承
    人或國庫，且須熟悉相關法律程序及具備耐心及熱心進行遺
    產處分之相關程序，否則尚有稅捐相關法令之罰責，實非被
    繼承人之一般親屬或其中受有高等教育之知識份子卻不具遺
    產管理相關知識之人必然可勝任；經本院自高雄律師公會願
    意擔任法院遺產管理人名單中隨機選取林復華律師，以其專
    業知識乃有利於管理及處理被繼承人甲○○後續之遺產問題
    ，爰選任林復華律師為被繼承人甲○○之遺產管理人。另因
    本件被繼承人甲○○之全部繼承人拋棄繼承而「準用」無人
    承認繼承之規定，並非繼承人有無不明之情形，是民法第11
    78條第1 關於承認繼承之公示催告，即無準用之餘，附此敘
    明。
四、依非訟事件法第157 條，裁定如主文。
中    華    民    國    97    年    8     月    29    日
                  家事法庭法  官  邱泰錄
上為正本係照原本作成
如對本裁定抗告須於裁定送達後10日內向本院提出抗告狀
中    華    民    國    97    年    8     月    29    日
                          書記官  廖美玲


司法院資訊處製作；財團法人民間司法改革基金會備份。
